【裁判字號】    95,上易,1377
【裁判日期】    951229
【裁判案由】    詐欺等
【裁判全文】
臺灣高等法院臺中分院刑事判決        95年度上易字第1377號
上  訴  人
即  被  告  乙○○
                      樓之1
上列上訴人因詐欺等案件，不服臺灣臺中地方法院95年度易字第
2038號中華民國95年9月21日第一審判決（起訴案號：臺灣臺中
地方法院檢察署95年度偵字第14553號），提起上訴，本院判決
如下：
    主  文
乙○○連續共同動產擔保交易之債務人，意圖不法之利益，將標
的物出質，致生損害於債權人，處有期徒刑陸月，如易科罰金，
以銀元參佰元即新台幣玖佰元折算壹日；又連續共同意圖為自己
不法之所有，以詐術使人將本人之物交付，處有期徒刑陸月，如
易科罰金，以銀元參佰元即新台幣玖佰元折算壹日。應執行有期
徒刑拾壹月，如易科罰金，以銀元參佰元即新台幣玖佰元折算壹
日。
    事  實
一、乙○○原為「裕民汽車股份有限公司」臺中縣大里市經銷處
    之業務員，經常前往位於臺中縣某私立高級中學推銷業務，
    因而認識在該中學任職之丁○○與丙○○（分別經原審法院
    以95年度易字第362號判處有期徒刑5月及4月，並均得易科
    罰金，後者並宣告緩刑2年），得知該二人於民國91年10月
    間，分別因父親駕車肇事致人死亡，需錢賠償被害人家屬，
    及因公公發生車禍與病變住院，急需醫藥費等因素，均亟需
    現款之情形，乃分別與丁○○、丙○○基於違反動產擔保交
    易法（意圖不法之利益，將標的物出質）之概括犯意聯絡，
    由丁○○、丙○○分別以本人名義辦理貸款之方式，購買車
    牌號碼6R-4883號（為黑色CEFIRO2.0轎車）、6R-9050號（
    為銀色SENTRA1.8轎車；以上為丁○○部分）及9U-7393號（
    為白色SENTRA1. 8轎車）、2V-0481號（為綠色SENRA1. 8轎
    車；以上為丙○○部分）之自用小客車（除6R-9050號外，
    均為曾經登記他人名下之新二手車），並由乙○○為其等辦
    妥保險（均含強制險與竊盜險）、過戶與動產抵押之設定手
    續後（分別設定予貸款銀行或公司即日盛國際商業銀行臺中
    分行、國泰商業銀行豐北分行、三信商業銀行、裕融企業股
    份有限公司），於交車當日（交車日期分別為91年10月9日
    、91年11月中旬某日及91年10月23日、其後1、2個月左右某
    日），依乙○○之指示，駕駛該新二手車，前往臺中市南屯
    區○○○路112號「誠石汽車實業有限公司」開設之中古車
    行（下稱「誠石汽車商行」；6R-4883號及6R-9050號部分）
    、臺中縣大肚鄉○○路○段2號交通部公路總局臺中區監理所
    （9U -7393號部分）或臺中市○○區○○路路旁（近南屯路
    口處；2V- 0481號部分），將該車交予已在場等候之張志成
    （係經由乙○○之聯絡，知悉有車主欲以車輛質借現款，而
    居於仲介之地位，與白昭仁聯絡）及白昭仁（與乙○○互不
    相識，係與張志成直接接洽；張志成與白昭仁所涉案部分由
    本院95年度易字第362號另案審理）（乙○○則駕車於附近
    等候，並未露面），並依白昭仁之指示，簽署權利讓渡合約
    書、委任契約書、委託切結書、當票等書面資料，及交付各
    該車輛之行車執照後，收取白昭仁交付之新臺幣（下同）19
    萬元、10萬元（丁○○部分）、10萬元、10萬元（丙○○部
    分）借款，而分別以此方式，連續將標的物出質，致使前揭
    債權人即日盛國際商業銀行臺中分行、國泰商業銀行豐北分
    行、三信商業銀行、裕融企業股份有限公司等貸款銀行或公
    司，均因難以行使其動產抵押權，而受有損害（乙○○則於
    丁○○取得借款及丙○○第2次取得借款後，以須繳付頭期
    款為由，向丁○○取走8萬元，向丙○○取走3萬元）。嗣丁○○與丙○○於91年11月下旬、12月間，欲贖回前揭車輛，
    惟丁○○發覺「誠石汽車商行」已遷移不明，丙○○則本無
    法直接與張志成或白昭仁取得聯繫，二人經分別向乙○○詢
    問後，乙○○均稱無法聯絡上張志成與白昭仁，且明知前揭
    車輛業已出質、並未失竊。乙○○與丁○○乃另行起意，基
    於未指定犯人而向該管公務員誣告及意圖為自己不法所有之
    詐欺取財概括犯意，先由乙○○自行出資為丁○○申請補發
    行照後，由丁○○持該補發之行車執照正本（原行車執照正
    本已於丁○○質借現款之時，交予白昭仁），於91年12月20
    日及92年1月6日，前往臺中縣警察局霧峰分局大里派出所及
    臺中市警察局第二分局文正派出所，捏造失竊之時間、地點
    ，謊報6R-4883號及6R-9050號之自用小客車失竊，而連續未
    指定犯人，向該管公務員誣告，再經乙○○陪同，於91 年
    12月27日及92年1月9日，持前開報案之資料，前往友聯產物
    保險股份有限公司（下稱友聯產物保險公司）及中央產物保
    險公司臺中分公司（下稱中央產物保險公司，該次乙○○僅
    在樓下等候，並未上樓），填具理賠申請書、同意書等相關
    文件資料，辦理6R-4883號及6R-9050號車輛之竊盜險理賠，
    而施詐術於友聯產物保險公司與中央產物保險公司，致使友
    聯產物保險公司陷於錯誤，同意理賠，而於92年4月23日，
    將71萬8146元之款項，直接匯予該6R-4883號車輛之貸款公
    司即日盛國際商業銀行臺中分行。另中央產物保險公司則因
    發覺有異，未同意理賠，乙○○、丁○○因而未詐得此部分
    理賠金錢。乙○○並與丙○○另行起意，基於未指定犯人而
    向該管公務員誣告及意圖為自己不法所有之詐欺取財概括犯
    意，先由乙○○自行出資為丙○○申請補發行車執照後，丙○○持該補發之行車執照正本，先於91年12月20日及92年1
    月7日，向臺中縣警察局霧峰分局仁化派出所及臺中市警察
    局第一分局民權派出所，捏造失竊之時間、地點，謊報該
    2V-0481號及9U-7393號自用小客車失竊，而連續未指定犯人
    ，向該管公務員誣告，再經乙○○陪同，於92年1月10日及
    92年3月24日，持前開報案之資料，前往新安產物保險股份
    有限公司臺中分公司（下稱新安產物保險公司）及中央產物
    保險股份有限公司臺中分公司（惟乙○○均未進入保險公司
    ），填具理賠申請書、汽車險賠款同意書、電匯同意書等相
    關文件資料，辦理9U-739 3號及2V-0481號車輛之竊盜險理
    賠，而施詐術於新安產物保險公司與中央產物保險公司，致
    使中央產物保險公司陷於錯誤，同意理賠，而於92年4月25
    日，將54萬3213元之款項，直接匯予該2V-0481號車輛之貸
    款公司即裕融企業股份有限公司。至新安產物保險公司則因
    發覺有異，未同意理賠，乙○○、丙○○因而未詐得此部分
    之理賠金。嗣因丁○○6R-9050號之車輛，輾轉由不知情之
    吳宏彬取得，吳宏彬欲辦理汽車過戶登記時，發覺該車已經
    報案失竊，另丙○○之9U-7393號車輛，輾轉由葉為棋（另
    經檢察官為緩起訴處分確定）取得，而於使用期間，為警發
    覺其所購得者為贓車，而分別循線查獲上情。
三、案經苗栗縣警察局苗栗分局與高雄市政府警察局分別報告及
    移送臺灣苗栗地方法院檢察署呈請臺灣高等法院臺中分院檢
    察署檢察長令轉臺灣臺中地方法院檢察署檢察官偵查起訴。
    理  由
一、被告乙○○於原審固坦承確有於上開時地出售前揭自用小客
    車予丁○○及丙○○，代為辦理保險，並告知如有缺錢可找
    張志成借錢，張志成係代書兼當舖，事後前揭自用小客車均
    經丁○○及丙○○分別報案失竊，伊曾帶丁○○及丙○○分
    別前往友聯產物保險公司、中央產物保險公司報出險等事實
    ，惟矢口否認有何共同違反動產擔保交易法、誣告、詐欺取
    財等犯行，辯稱：伊明知道前揭自用小客車都是丁○○與丙○○拿去向張志成借款，並未失竊，不可能再叫丁○○與丙○○去報失竊，這是違法的，是丁○○與丙○○報失竊後才
    告訴伊此事，伊才帶她們去保險公司申請理賠，且伊也不認
    識白昭仁，伊只有第1次介紹張志成與丁○○、丙○○認識
    可借錢，至於張志成幕後之金主是何人伊並不清楚，其後丁○○與丙○○再向張志成借款並非伊經手，伊只是單純賺取
    賣車利潤，約每臺車6、7萬元獎金，並無為上開非法行為云
    云。
二、經查：
    (1)上開事實，業經共同被告丁○○於台灣台中地方法院另案
    95年易字第362號95年5月10日審理時，供稱：因為伊父親發
    生車禍，對方死亡，其家屬要求200萬元的理賠，伊父親希
    望伊可調到60萬元，最少要30萬元，要賠給對方，被告知道
    伊有金錢上需求，才購買6R-9050號及6R-4883號車；6R-488
    3號車係於91年10月份購買，總價約71萬餘元，向日盛國際
    商業銀行臺中分行貸款；被告交車當日伊隨即將該車牽往「
    誠石汽車商行」借款，簽寫權利讓渡合約書、委託切結書、
    當票、委任契約書，並將該車行車執照交給白昭仁，張志成
    也在旁邊；當日被告開他自己的車，伊則開新購買的6R-488
    3 號車，但被告並未進入「誠石汽車商行」，而係在街角等
    伊，並未出面，被告說到那邊會有一位張姓男子在該處等伊
    ，但被告並未提及尚有一名「小白」會在該處等候，也未說
    要將該車交給「小白」，是交車及借貸之時，聽張志成叫白
    昭仁為「小白」伊才知道，警詢中提及被告向伊表示會有一
    名「小白」男子在該處等候伊，是後來才知道借錢的人是白
    昭仁；白昭仁共借貸伊19萬元，張志成並未經手，當日待伊
    坐上被告的車時，被告隨即取走8萬元說是汽車的頭期款；
    當時伊交車給白昭仁時，是要借錢，不是要賣車，故當場尚
    詢問白昭仁如果沒有贖回車子而有人開出去致遭開罰單時何
    人負責，白昭仁稱由伊負責，故伊才想趕快將車回贖；當時
    白昭仁並未提及該車要轉售予他人，他說簽寫上開權利讓渡
    合約書等文書是一定的程序，如果事後伊不去回贖車輛時，
    他可以將車輛轉售出去；伊在91年11月底有去「誠石汽車商
    行」要回贖車輛，但找不到人，故又回去找被告，被告也說
    找不到人，又怕車輛遭人拿去作案用，才要伊報車輛失竊，
    被告叫伊填寫說去買東西時，車子停在路邊遭竊，但時間、
    地點均為伊填寫；剛開始伊並不知道購買該車後來會要以報
    案失竊方式申請保險理賠，被告都是逐步告知伊，伊以為還
    可以贖得回來，後來也是被告陪同伊去辦理出險理賠，教伊
    填寫理賠申請書；至於6R-9050號車的情形也是如此，該車
    總共向國泰商業銀行豐北分行貸款56萬元，於91年11月中旬
    ，被告交車後伊將車交給白昭仁，在張志成在場的情況下，
    向白昭仁借貸10萬元，被告取走3萬元，被告也是沒有進入
    「誠石汽車商行」，事後找不到白昭仁及張志成時，被告也
    是叫伊去報失竊，當時伊人在中國醫藥學院，被告打電話要
    求趕快辦一辦，伊才到附近的文正派出所報案失竊，向保險
    公司申請理賠也是被告陪同但他並未上樓；兩輛車購買時都
    由被告辦理保險，保費也都是被告繳納，要去報案失竊前之
    行車執照補發同樣都是被告自費辦理後交給伊，伊才去報案
    失竊，也是被告告知車子報案失竊後要在一定時限內提出理
    賠申請，否則時效過了就無法申請理賠，伊才去保險公司申
    請理賠等語（見台灣台中地方法院95年易字第362號卷第77
    頁至第88頁）。於原審審理時亦以證人身分具結同上所述，
    僅更正：伊共購買四輛車，除以6R-4883號車借19萬元，被
    告取走8萬元以為頭期款外，另以三輛車借貸時也各借10 萬
    元，其中被告有拿走3萬元，該3萬元是否即作為6R-9050 號
    車頭期款則不確定等情（見原審卷第99頁至第114頁）。(2)
    另共同被告丙○○於台灣台中地方法院另案95年易字第362
    號95年5月10日審理時，供稱：因為伊公公發生車禍住院，
    伊先生也沒有錢，故急需用錢，故被告建議以買車方式借款
    ，9U-7393號車先買，再買2V-0481號車，各借貸10萬元，以
    2V-0481號車借貸時，被告尚向伊拿3萬元作為購車之頭期款
    ；當初是被告說叫伊將車分別開到臺中市監理所及臺中市○○路路邊，當時尚不知道有「誠石汽車商行」，被告說過去
    那邊會有一位張先生在該處等候伊，張先生會帶另名男子與
    伊簽資料，但並沒有提到白昭仁或小白；牽車借貸時，被告
    說只要伊將資料簽一簽，把車子交給他們處理即可，如果要
    贖回，找他處理即可，借貸時伊根本沒有想到該2輛車子會
    流當，而是想要把車輛回贖；去警局報案也是伊自己去的，
    申報時間、地點也都是自己想的，因為在報失竊前伊去找被
    告，想要回贖車輛，被告說無法連絡對方，因害怕車子遭對
    方拿去犯案用，才叫伊先去報失竊，報失竊時也是被告陪同
    辦理，但他都沒有進入，報失竊前，也是被告補辦好行車執
    照才交給伊去報失竊等語（見台灣台中地方法院95年易字第
    362號卷第88頁至第92頁）。於原審審理時，除具結證稱同
    前述外，另證稱：伊缺錢，被告說可以買車方式借貸，根本
    沒有提到要付頭期款的問題，直到伊向白昭仁借貸10萬元後
    ，被告才取走3萬元說要支付頭期款；被告將車交給伊當日
    就分別叫伊將車牽至臺中市監理所及文心路路旁，會有一位
    張先生與伊聯絡，並不是張志成直接與伊聯絡，後來伊想車
    子貸款係由伊繳納故想將車回贖，但找不到張志成與白昭仁
    ，只好去找被告，被告也說找不到人，怕車輛遭對方做犯法
    使用，就叫伊報失竊，在找不到張志成、白昭仁之前伊並未
    想到報失竊的事情，是被告叫伊報失竊，伊才去報，伊也知
    道車輛未失竊卻報失竊是違法的，但被告說只要請警方將車
    輛找回來，在法律上沒有問題，伊只是單純想將車找回後賣
    掉償還積欠銀行的錢等語（見原審卷第110頁至第120頁）。
    (3)雖被告飾詞否認犯行，然被告與共同被告丁○○、丙○○
    前互不相識，且丁○○、丙○○既因經濟困難，而求助於被
    告，被告並順利居間其等與張志成等人認識，並貸得款項（
    與共同被告張志成、白昭仁所述相符，詳下所述），稍解其
    等經濟之窘困，其等自毋庸設詞故為不利於被告之必要；況
    且，共同被告丁○○、丙○○並未因此而卸免罪責，此業經
    其等於台灣台中地方法院95年度易字第362號被訴詐欺等案
    件時均為有罪之陳述，而均經法院判決在案，有該份判決書
    在卷可按，自難認其等基於共同被告身分所為不利於被告之
    陳述，有何為推諉刑責而故陷被告於罪之理；況其等自案發
    後之警、偵訊、另案審理及本院審理時歷次所為供述、證述
    內容，彼此證述之情節均屬相同，且就交付車輛與白昭仁時
    ，張志成也在，被告雖有前去但未露面，暨其等如何與白昭
    仁、張志成接洽認識，也都經由被告等情節，與張志成、白
    昭仁所供均相符，自堪採信。
    (4)再者，被告於92年5月29日警詢時亦供稱：「是有一位叫
    『張志成』的人叫我利用在賣車時，客戶如果急需要錢時，
    可以利用保險方式，只要把車交給他，他就會利用保險賠給
    銀行或公司，然後車主就可以得到10萬元整」、「（你在這
    件案子當中是扮何種角色？得利多少？）我扮演把車子過戶
    領牌辦保險就這樣，我沒有利得，我只有賺賣車的業績獎金
    約1萬元左右」等語（見93年度偵字第229號第7頁以下）；
    於92年7月22日警詢時供稱：「（張志成都是如向你聯絡？
    有人要利用保險等方法把車子交給他處理？）就是如果剛好
    有客戶急需用錢，我就會介紹乙支電話0000000000號，並告
    訴客戶，找張志成他有辦法解決經濟困難」、「（類似張志
    成與丙○○的手法，你知道他們可能會得到哪些好處？）例
    如丙○○所購之自用小客車9U-7393號車係91年9月25日購買
    ，於92年1月7日報失竊，前後大約4個月使用期間，可獲得
    保險49萬1千元左右，但是理賠給銀行，因為是貸款，還有1
    筆投保丟車賠車險，如果順利理賠還可以獲得約10萬元理賠
    金至裕民公司戶頭，但如果丙○○再向丟車賠車險於半年內
    申請理賠，並且再向銀行貸款約50萬元左右都可理賠下1部
    新車，那上述保險理賠金49萬1千元將可還給第1部車欠銀行
    的錢，那丟車賠車險（需要再購買第2部車才可享有此理賠
    ），將可移做購買第2部新車之頭期款，如果一切順利，車
    主不必負責頭款，丙○○和張志成於警詢中稱丙○○可得10
    萬元，那丙○○所購買第2部車就不用花到任何錢」等語（
    見93年度偵字第229號卷第9頁以下）；於檢察官93年8月20
    日偵訊時供稱：「．．．我認識丁○○，知道她當時缺錢，
    所以幫丁○○介紹與張志成認識，我知道張志成是代書，．
    ．．」、「（既然知道丁○○缺錢，為何還可以買4部車？
    ）  客戶既然要來買，我就盡量銷售，她有無資力我不管」
    、「（提示丁○○、丙○○訊問筆錄，有無意見？）這些張
    志成比較清楚，但是我有暗示她們買車之後，可以到『誠石
    汽車商行』找張志成典當」等語（見93年度偵字第229號卷
    第72頁以下）；於檢察官93年9月16日偵訊時供稱：「我與
    張志成因為業務上往來而認識，而且他從事代書，說如果我
    的客戶有缺錢，可以找他幫忙」、「意思是叫我招攬客戶買
    車，介紹客戶到他那邊借錢，丁○○、丙○○前所述，說我
    可以介紹他們買車，並到當鋪借錢部分，沒有意見」等語（
    見93年度偵字第229號卷第90頁以下）；於檢察官94年2月25
    日偵訊時供稱：「（你是否有向丁○○、丙○○說可以買車
    來借錢？）是，但是為了作業績，登記在一個人名下，再轉
    賣出去，差額2、3萬元」、「（登記過一手的該六部車子與
    市價差額？）要看業績量，如果業績量不夠，業務員就會先
    做業績，先將車子辦過戶，之後再轉手，轉手的車子與市價
    相差5、6萬元。比如1部車子569000元，69000元頭期款，我
    可以用獎金支付頭期款，但我還可以賺貸款的退佣2萬元」
    、「（為什麼介紹他們向白昭仁或『誠石汽車商行』借款？
    ）我不認識『誠石汽車商行』，張志成有向我買過車子，他
    說他  在做代書，如果有客人要借錢，可以向他聯絡做短期
    借貸」、「（你介紹丁○○及丙○○去借錢，你有什麼利益
    ？）賣車貸款之退佣。」、「（張志成如何向你說借錢方式
    ？）他說以當鋪方式借錢。」、「（該6部車有無投保竊盜
    險？）有，由我的獎金出的，領牌費用也是我出的，保險金
    額是看車價。領牌費用是看領牌日期，平均保險費加上領牌
    費用共2至3萬元。」、「（你賣一部車子可以獲得多少獎金
    ？）公司正常給我一部車子獎金7萬元，不包括銀行退佣部
    分」等語（見93年度偵字第11159號卷第36頁以下）。共同
    被告張志成亦於92年5月29日警詢時供稱：「我有跟乙○○
    說如果有客戶要用錢可把車抵押在白昭仁那裡可以借10萬元
    整」、「（你與丙○○共介紹幾部車？都在哪裡交車？）第
    1 部2V-0481因為白昭仁在文心路賣車，所以才約在那裡，
    第2部車是丙○○說在監理所比較近所以才約在那裡」、「
    （兩次交易，交車時你都在場嗎？你賺多少錢？）我都有在
    場（跟白昭仁），我介紹1部車賺3萬元，第2部賺15000元，
    共賺45 000元」、「是乙○○告訴我車子辦好了，然後才給
    我丙○○聯絡電話，由我連絡他要在哪裡交車，第2部也是
    一樣，丙○○聯絡我，我連絡丙○○」（此部分陳述與丙○○證述係由被告聯絡一情不同）、「（2V-0481號車於91年
    10月2日買，91年12月20日報失竊，9U-7393於91年9月25日
    買，92年1月7日報失竊，兩部車丙○○都隔如此近日子，你
    不覺得有問題？）丙○○買車不關我的事，我只介紹車，賺
    佣金而已」等語（見93年度偵字第229號卷第21頁以下），
    另據同案被告白昭仁於檢察官93年9月16日偵訊時供稱：「
    （你除了與張志成聯絡外，是否有與乙○○聯絡？）沒有，
    都是透過張志成」、「（你們公司與張志成如何分享利益？
    ）他每介紹一部車，就有固定佣金，1或2萬元，我忘了」等
    語（見93年度偵字第229號卷第90頁以下）、於檢察官94年2
    月25日偵訊時供稱：「（介紹吳慧珠借錢給丁○○、丙○○
    ，你們公司賺多少錢？）賺1、2萬元，我可以拿到3、5千元
    獎金」（參93年度偵字第11159號卷第36頁以下）、於本院
    95 年9月7日審理時具結證稱：「她們是透過張志成跟我借
    錢」、「（仲介一臺車，你們可獲得多少錢？）公司賺1、2
    萬元，業務可分得3、5千元」等語（見原審卷第121頁、第
    128頁）。
    (5)而被告於警、偵訊時均業已明白供稱如何利用車子報失竊
    後，向保險公司申請理賠，利用保險公司之理賠金及丟車理
    賠保險金，可再度購買第2輛車；如此，借貸人除可借得其
    所需之款項外，購買第2輛車如經銀行核貸通過後，也無須
    再支付任何頭期款即可順利取車等詳情無誤，並於警、偵訊
    及本院審理時坦稱：伊實際上並未自居間介紹借貸及申請保
    險理賠時獲得任何利益，僅賺取賣車之獎金而已。足見被告
    對於急需用錢之借貸人，可以利用購車辦理貸款及保險，向
    配合之張志成、白昭仁借貸款項，再由車主申報車輛遭竊申
    請保險理賠等詳情知之甚稔。而其自銷售每輛車輛中可獲得
    約6、7萬元獎金，扣除其代丁○○、丙○○先行支付之頭期
    款、保險費、領牌等費用外，尚有約1萬餘元之利潤，否則
    何以身為銷售業務員之被告，要代車主支付購車時本應支付
    之頭期款、保險、領牌等費用，無非意在衝高業績，以獲取
    更高額之業務獎金，甚者，被告於丁○○、丙○○向白昭仁
    借貸款項後，仍然以繳納車輛頭期款名義分別向其等取得8
    萬元（證人丁○○於原審審理時無法確認被告曾向其拿取之
    3 萬元是否為6R-9050號車之頭期款）及3萬元款項。足見被
    告確實利用需錢孔急之借款人，提議本無購車意願之丁○○
    、丙○○可以購車方式再向張志成、白昭仁典當貸款，又提
    議丁○○、丙○○採取謊報車輛失竊，幫助詐領保險金，以
    獲得其本身售車之業務獎金，而非毫無利潤可言。
    (6)綜上所述，被告前開辯解均要無可採。此外復有證人李永
    煌（中央產物保險公司職員）、邱駿賢（三信商業銀行職員
    ）、高世河（友聯保險產物保險公司職員）、王魁聖（國泰
    世華商業銀行行員）、吳宏彬、葉為棋分別於警詢或檢察官
    偵訊時之證述；及6R-4883號車輛之汽車車籍查詢資料、汽
    車新領牌照登記書、異動書、協議書、權利讓渡合約書、委
    託切結書、當票、委任契約書、車輛竊盜資料個別查詢報表
    ─查詢車輛認可資料、中華民國產物保險商業同業公會保險
    與理賠資料簡便行文表、友聯產物保險公司汽車保險理賠計
    算書、汽車保險理賠申請書、同意書；6R-9050號車輛之行
    車執照、臺中市警察局車輛失竊協尋證明單、汽車車籍查詢
    資料、車輛竊盜資料個別查詢報表─查詢車輛認可資料、國
    泰世華商業銀行汽車貸款資料（含申請書、本票、車輛動產
    抵押契約書、動產擔保交易動產抵押設定登記申請書）、中
    央產物保險公司汽車險出險理賠申請書、汽車險理賠簽核表
    ；9U-7393號車輛之行車執照影本、汽車車籍查詢資料、臺
    中市警察車輛失竊協尋證明單、苗栗縣警察局（尋獲）電腦
    輸入單、車輛竊盜資料個別查詢報表─查詢車輛認可資料、
    新安產物保險公司汽車竊盜理賠申請書、汽車險賠款同意書
    、保單資料、受款人電匯同意書、委託切結書、權利讓渡合
    約書、當票、委任契約書、贓物認領保管單、尋獲照片、清
    償證明；2V- 0481號車輛之汽車車籍查詢資料、車輛竊盜資
    料個別查詢報表─查詢車輛認可資料、和解書等件分別附卷
    可稽。本件事證明確，被告犯行至堪認定。
二、查被告聯絡張志成，並由張志成轉介白昭仁接受丁○○、丙○○已設定動產抵押之汽車質押借款；及自行出資為丁○○
    、丙○○申請補發行照；再陪同丁○○、丙○○至保險公司
    申請理賠，被告顯已參與違反動產擔保交易法、誣告、詐欺
    取財罪之構成要件行為。核被告所為係犯動產擔保交易法第
    38條，刑法第171條第1項誣告罪、第339條第1項詐欺取財罪
    。被告分別與丁○○、丙○○、白昭仁、張志成間就違反動
    產擔保交易法罪；被告分別與丁○○、丙○○就誣告、詐欺
    取財罪，有犯意聯絡及行為分擔，俱為共同正犯。原審認被
    告所為僅係違反動產擔保交易法、誣告罪之教唆犯、詐欺取
    財罪之幫助犯，尚有未合。被告行為後，95年7月1日公布施
    行之刑法業已修正刪除第55條關於牽連犯及第56條連續犯等
    規定，上開刪除牽連犯、連續犯之規定雖非犯罪構成要件之
    變更，但顯已影響行為人刑罰之法律效果，自屬法律有變更
    ，依新法第2條第1項規定，比較新、舊法結果，仍應適用較
    有利於被告之行為時法律即舊法論以牽連犯及連續犯（最高
    法院95年第8次刑事庭會議決議參照）。被告與丁○○、丙○○犯未指定犯人之誣告罪與詐欺取財之犯行間，具有方法
    與目的之牽連關係，依修正前刑法第55條規定，應從一重之
    詐欺取財罪之處斷。其先後分別與丁○○、丙○○多次違反
    動產擔保交易法及詐欺取財等犯行，各時間緊接，方法相同
    ，又係觸犯構成要件相同之罪名，顯係基於概括犯意為之，
    依修正前刑法第56 條規定各應依連續犯之規定論以一罪（
    詐欺取財部分係從既遂部分論以連續詐欺取財罪），並各依
    法加重其刑。另其所犯上開連續違反動產擔保交易法與連續
    詐欺取財罪2罪間，則犯意各別，罪名不同，應予分論併罰
    ，檢察官起訴意旨雖認其等所犯上開3罪間，均具有方法與
    結果之關係，均為牽連犯等語，惟丁○○與丙○○均係將上
    開車輛出質後，於91年11月下旬、12月間，欲贖回前揭車輛
    ，惟丁○○發覺「誠石汽車商行」已遷移不明，丙○○則本
    無法直接與張志成或白昭仁取得聯繫，二人經分別向乙○○
    詢問後，始另行起意，而為誣告、詐欺取財行為，違反動產
    擔保交易法罪行與誣告、詐欺取財罪行間自無牽連關係，檢
    察官起訴意旨此部分所認，尚有誤會。原審認被告所為僅係
    違反動產擔保交易法、誣告罪之教唆犯、詐欺取財罪之幫助
    犯，尚有未合，被告上訴否認犯罪雖無理由，但原審判決既
    有上開違誤，自應由本院撤銷改判。爰審酌被告為賣車業務
    員，利用本無購車意願之丁○○、丙○○購車，再居間介紹
    他人借貸，美其名稍解其等經濟之困頓，實則為衝高己身之
    售車業務，謀得一己豐厚之業務獎金，此由其於警、偵訊歷
    次供稱伊只管賣車、領得業務獎金，至於買車人是否有足夠
    資力非伊所能決定乙情可明，致使需錢孔急之丁○○、丙○○不察，進而為非法犯行，更使貸款銀行、公司及保險公司
    飽受損失，最後雖由丁○○、丙○○出面與上開債權人達成
    和解，有清償證明書、和解書等在卷可按，然被告始終否認
    犯行，未曾為其不法行止做何彌補，顯難認定其有真心悔改
    之意等一切情狀，分別量處如主文所示之刑，並諭知易科罰
    金之折算標準，及定其應執行之刑。又被告於犯罪時之刑法
    第41條第1項前段規定：「犯最重本刑為5年以下有期徒刑以
    下之刑之罪，而受6個月以下有期徒刑或拘役之宣告，因身
    體、教育、職業、家庭之關係或其他正當事由，執行顯有困
    難者，得以1元以上3元以下折算一日，易科罰金。」又被告
    行為時之易科罰金折算標準，修正前罰金罰鍰提高標準條例
    第2條前段（現已刪除）規定，就其原定數額提高為100 倍
    折算1日，則本件被告行為時之易科罰金折算標準，應以銀
    元300元折算1日，經折算為新臺幣後，應以新臺幣900元折
    算為1日。惟  95年7月1日修正公布施行之刑法第41條第1項
    前段則規定：「犯最重本刑為5年以下有期徒刑以下之刑之
    罪，而受6個月以下有期徒刑或拘役之宣告者，得以新臺幣
    1000元、2000元或3000元折算1日，易科罰金。」比較修正
    前後之易科罰金折算標準，以95年7月1日修正公布施行前之
    規定，較有利於被告，則應依刑法第2條第1項前段，適用修
    正前刑法第41條第1項前段規定，定其折算標準；又依95 年
    7月1日施行前之刑法第51條規定：「數罪併罰，分別宣告其
    罪之刑，依左列各款定其應執行者：」其中第5款規定：「
    宣告多數有期徒刑者，於各刑中之最長期以上，各刑合併之
    刑期以下，定其刑期。但不得逾20年。」修正後刑法第51
    條第5款規定：「宣告多數有期徒刑者，於各刑中之最長期
    以上，各刑合併之刑期以下，定其刑期。但不得逾30年。」
    比較結果，修正後刑法並非較有利於被告，依刑法第2條第1
    項前段之規定，仍應依修正前刑法，定其應執行之刑。刑法
    施行法第3條之1第3項規定：「於94年1月7日刑法修正施行
    前犯併合處罰數罪中之一罪，且該數罪均符合第41條第1項
    得易科罰金之規定者，適用90年1月4日修正之刑法第41條第
    2項規定」，本案被告所犯上開二罪均符合得易科罰金之規
    定，依該施行法規定，定應執行刑縱使超過6個月，仍屬得
    易科罰金，爰併宣告如主文所示。
三、被告經合法傳喚，無正當理由不到庭，爰不待其陳述逕行判
    決。
據上論斷，應依刑事訴訟法第371條、第369條第1項前段、第364
條，動產擔保交易法第38條，刑法第11條前段、第2條第1項前段
、第339條第1項、第171條第1項，修正前刑法第56條、第55條、
第51條第5款、第41條第1項前段、第2項，刑法施行法第3條之1
第3項，罰金罰鍰提高標準條例第1條前段，修正前罰金罰鍰提高
標準條例第2條，現行法規所定貨幣單位折算新臺幣條例第2條，
判決如主文。
本案經檢察官甲○到庭執行職務。
中    華    民    國    95    年    12    月    29    日
            刑事第十庭  審判長法  官  林  照  明
                              法  官  蔡  名  曜
                              法  官  李  平  勳
上列正本證明與原本無異。
不得上訴。
                              書記官  王  麗  珍
中    華    民    國    96    年    1    月    3      日
附錄論罪科刑法條
第  171 條
未指定犯人，而向該管公務員誣告犯罪者，處1年以下有期徒刑
、拘役或3百元以下罰金。未指定犯人，而偽造、變造犯罪證據
，或使用偽造、變造之犯罪證據，致開始刑事訴訟程序者，亦同
第  339 條
意圖為自己或第三人不法之所有，以詐術使人將本人或第三人之
物交付者，處5年以下有期徒刑、拘役或科或併科1千元以下罰金
。
以前項方法得財產上不法之利益或使第三人得之者，亦同。
前2項之未遂犯罰之。
動產擔保交易法第38條
動產擔保交易之債務人，意圖不法之利益，將標的物遷移、出
賣、出質、移轉、抵押或為其他處分，致生損害於債權人者，
處3年以下有期徒刑、拘役或科或併科6千元以下之罰金。


司法院資訊處製作；財團法人民間司法改革基金會備份。
